【裁判字號】    95,訴,771
【裁判日期】    970131
【裁判案由】    搶奪等
【裁判全文】
臺灣新竹地方法院刑事判決               95年度訴字第771號
公  訴  人  臺灣新竹地方法院檢察署檢察官
被      告  庚○○
選任辯護人  張堂歆律師（法律扶助基金會）
被      告  丙○○
上列被告因搶奪等案件，經臺灣苗栗地方法院檢察署檢察官追加
起訴（九十五年度偵字第四四六三號、第四五七二號、第四七○
四號；本院原審理案號為：九十五年度訴字第六二六號），本院
判決如下：
    主  文
庚○○、丙○○均無罪。
    理  由
一、本件追加起訴意旨略以：被告庚○○、丙○○二人不思循正
    當管道，以勞力換取金錢，竟共同基於意圖為自己不法所有
    之搶奪概括犯意聯絡，計畫搶奪婦女之皮包，且為求日後搶
    奪犯行不被查獲，其二人乃先共同基於意圖為自己不法所有
    之竊盜概括犯意聯絡，先於如附表一所示之時、地，以該附
    表所示之方法，連續竊得如附表一所示之被害人干學渝等二
    人所有之如附表一所示之自用小客車車牌後，懸掛於被告庚○○所駕駛之自用小客車上，再由被告庚○○駕駛該車於附
    表二所示之時、地，連續以附表二所示之方法，搶得被害人
    壬○○等人如附表二所示之財物。又被告庚○○、丙○○二
    人另基於意圖為自己不法所有之竊盜、搶奪犯意聯絡，先於
    如附表三所示之時、地，以該附表所示之方法，竊得如附表
    三所示之被害人戊○○所有之如附表三所示之自用小客車車
    牌後，懸掛於被告庚○○所駕駛之自用小客車上，再由被告
    庚○○駕駛該車於附表四所示之時、地，以附表四所示之方
    法，搶得被害人辛○○等人如附表四所示之財物，因認被告
    二人均係犯刑法第三百二十一條第一項第三款之加重竊盜罪
    嫌，及同法第三百二十五條第一項之搶奪罪嫌等語。
二、按犯罪事實應依證據認定，無證據不得認定犯罪事實；又不
    能證明被告犯罪者，應諭知無罪之判決，刑事訴訟法第一百
    五十四條第二項、第三百零一條第一項分別定有明文。又事
    實之認定，應憑證據，如未能發現相當證據，或證據不足以
    證明，自不能以推測或擬制之方法，為裁判基礎；且認定不
    利於被告之事實須依積極證據，苟積極證據不足為不利於被
    告事實之認定時，即應為有利於被告之認定；另認定犯罪事
    實所憑之證據，雖不以直接證據為限，間接證據亦包括在內
    ，然而無論直接證據或間接證據，其為訴訟上之證明，須於
    通常一般之人均不致有所懷疑，而得確信其為真實之程度者
    ，始得據為有罪之認定，倘其證明尚未達到此一程度，而有
    合理之懷疑存在，無從使事實審法院得為有罪之確信時，根
    據「罪證有疑，利於被告」之證據法則，即不得遽為不利被
    告之認定，應由法院為諭知被告無罪之判決（最高法院四十
    年臺上字第八十六號、三十年上字第八一六號、七十六年臺
    上字第四九八六號判例意旨參照）。次按，檢察官對於起訴
    之犯罪事實，倘其所提出之證據，不足為被告有罪之積極證
    明，或其指出之證明方法，無從說服法院以形成被告有罪之
    心證，基於無罪推定之原則，自應為被告無罪判決之諭知（
    最高法院九十二年度臺上字第一二八號判例意旨參照）。
三、本件公訴人認被告蕭明宗、丙○○涉犯刑法第三百二十一條
    第一項第三款加重竊盜罪嫌，及同法第三百二十五條第一項
    搶奪罪嫌，無非係以（一）被告丙○○於檢察官訊問時之自
    白，（二）被害人壬○○、丁○○○、甲○○、乙○○、己○○、辛○○分別於警詢時之指訴，（三）證人黃鈴捷於警
    詢時之陳述，（四）苗栗縣警察局竹南分局竹南派出所九十
    五年六月十日、七月五日、七月十八日陳報單共三件、受理
    刑事案件報案三聯單一件、車輛失竊車牌遺失作業詳細資料
    畫面三張、公路電子閘門車號查詢汽車車籍三張等為其論據
    。
四、訊據被告庚○○、丙○○均堅詞否認有何公訴人所指之竊盜
    、搶奪犯行，均辯稱附表所列各犯行，都不是伊二人所為，
    被告丙○○另辯稱伊不會開車，平常都是由被告庚○○開車
    載伊，二人不曾去苗栗犯案過等語。
五、查：
（一）證據能力部分：
      按被告以外之人於審判外之陳述，雖不符刑事訴訟法第一
      百五十九條之一至一百五十九條之四之規定，而經當事人
      於審判程序同意作為證據，法院審酌該言詞陳述或書面陳
      述作成時之情況，認為適當者，亦得為證據。當事人、代
      理人或辯護人於法院調查證據時，知有第一百五十九條第
      一項不得為證據之情形，而未於言詞辯論終結前聲明異議
      者，視為有前項之同意，刑事訴訟法第一百五十九條之五
      定有明文。本件公訴意旨所舉被害人壬○○等人、證人黃
      鈴捷於警詢之陳述，固屬被告以外之人於審判外之言詞陳
      述，惟被告於本院準備程序時已表示對於該證據能力不爭
      執，同意作為證據，故上開之人於警詢所為之陳述，均有
      證據能力。至於警員所製作之陳報單等件，係公務員職務
      上製作之紀錄文書，若有錯誤、虛偽，公務員可能因此負
      擔刑事及行政責任，故其正確性甚高，且係屬於可受公開
      檢查之狀態，可信度亦高，依據刑事訴訟法第一百五十九
      條之四第一款之規定，亦可認有證據能力。
（二）本件被害人干學渝等人所有之自小客車車牌號碼遭竊、被
      害人壬○○等人所有之財物遭搶奪之事實，固有各該被害
      人於警詢時之指訴，證人黃鈴捷之陳述以及上開第三（四
      ）所列之證物足以證明，應可認定。然此僅能證明各該被
      害人之財物確實有遭人竊盜、搶奪之事實，但尚無法作為
      證明實施竊盜、搶奪之行為人即為被告二人之直接證據。
（三）被告丙○○於檢察官訊問時固然自白坦承本件全部犯行，
      然其於本院準備程序訊問時以及於審理程序以證人身分為
      證述時，均改口否認為本件犯行。查被害人壬○○於九十
      五年八月十一日在竹南分局偵查隊接受警詢時，雖有指認
      被告丙○○本人，另經警察提示被告庚○○之相片經其指
      認被告二人即是搶奪其財物之人，惟壬○○於本院審理時
      以證人身份具結證稱：在警局指認時，我有跟警察說印象
      模糊，無法確定，而且被搶當時在驚恐中，嫌犯又有戴帽
      子，不能確定，在警局指認時，被指認的人只有被告丙○○一人，與被告距離是比法庭之長度還要遠，我在會客室
      ，他在另一個開放式的辦公室，那個辦公室有很多人，警
      察有告訴我那個嫌犯的位置在哪裡，警察說就是那個人，
      另一個嫌犯部分，警察也是拿一張相片給我指認，從相片
      看不出相片中人的體型、身高，我有跟警察說我不能很確
      認是他們，九十五年八月十一日到警局指認被告丙○○前
      ，警察跟我說這個人在新竹又犯案被抓到，應該是同一人
      ，所以叫我去指認等語（見本院九十六年十二月二十八日
      審判筆錄）。
（四）按偵查中單一指認之禁止，目的在避免指認人因本身觀察
      能力、記憶能力之不確定性或因單一指認具有強烈之暗示
      性，可能產生誤導犯罪偵查方向及侵害被指認人權益之情
      形。依據證人壬○○上開所述，證人於警詢中所為之指訴
      ，顯然係一對一之單一指認，且係經警察暗示、誘導下所
      為之指認，故該指認之正確性即有待商榷；再者，證人一
      再證稱其因受驚恐而對於行搶人的容貌印象模糊，指認時
      也跟警察陳述不能確認是否為被告丙○○，可見證人於警
      詢時所為明確指認被告丙○○及庚○○係行搶之人，其真
      實性有疑，故本院認尚不能以證人壬○○之上開指認，即
      認定被告丙○○、庚○○為搶奪證人財物之人。況且由地
      緣關係來看，被告庚○○係居住在新竹縣新豐鄉，被告丙○○係臺中人，與苗栗也無地緣關係，而被告二人經本院
      另案判決有罪之搶奪案件，其犯罪地點均在新竹縣境內，
      犯案時間也均集中在九十五年七月二十八至三十一日之間
      ，與本案犯罪時間自九十五年六月初起至同年七月中旬止
      有別，所相同者為行搶者為二人搭檔之模式，但是亦不可
      以此點就認為搶奪證人壬○○之人即為被告二人。
（五）此外，本案並無自被告二人處查獲任何竊盜、搶奪之贓物
      ，又查無其他積極證據足證被告庚○○、丙○○有追加起
      訴意旨所指之竊盜、搶奪犯行。而本院依檢察官所提出之
      證據，既均不足為被告二人有罪之積極證明，亦無從說服
      本院以形成上開被告有罪之心證，基於無罪推定之原則，
      自應認不能証明被告二人犯罪，而應依法為無罪判決之諭
      知。
六、至於臺灣新竹地方法院檢察署九十五年度偵字第四九一七號
    併辦意旨雖認被告庚○○、丙○○二人另於如附件所示之時
    、地為竊盜、搶奪犯行，且與本案有連續犯之裁判上一罪關
    係等語，然本案既經本院認不能證明被告二人犯罪而為無罪
    之諭知，併案部分則無從併予審理，應退由併案機關另行偵
    處之，附此敘明。
據上論斷，依刑事訴訟法第三百零一條第一項，判決如主文。
本案經檢察官陳麗芬到庭執行職務。
中    華    民    國    97    年    1     月    31    日
                  刑事第六庭審判長法  官  遲中慧
                                  法  官  黃美盈
                                  法  官  魏瑞紅
以上正本證明與原本無異。
如不服本判決應於收受本判決後10日內向本院提出上訴書狀，上
訴書狀應敘述具體理由。上訴書狀未敘述上訴理由者，應於上訴
期間屆滿後20日內補提理由書狀於本院 (均須按他造當事人之人
數附繕本 )「切勿逕送上級法院」。
中    華    民    國    97    年    1     月    31    日
                                  書記官  吳月華
附件：
臺灣新竹地方法院檢察署檢察官移送併辦意旨書
                                      95年度偵字第4917號
    被      告  庚○○  男  37歲（民國○○年○月○○日生）
                        國民身分證統一編號：Ｚ000000000號
                        住新竹縣新豐鄉○○街182巷5號
                        居新竹縣新豐鄉○○路105巷3號
                      （現另案於臺灣新竹監獄新竹分監執行
                        中）
                丙○○  男  44歲（民國○○年○月○日生）
                        國民身分證統一編號：Ｚ000000000號
                        住台中市○○街18巷8號
                      （現另案於臺灣臺中看守所附設勒戒所
                        執行觀察、勒戒中）
一、併辦之犯罪事實：被告庚○○前因恐嚇取財、竊盜及違反毒
    品危害防制條例等案件，經法院判決應執行有期徒刑3年6月
    確定，於民國93年9月13日假釋出監付保護管束，甫於94年3
    月16日保護管束期滿執行完畢。被告丙○○則曾因違反毒品
    危害防制條例等案件，經法院判決應執行有期徒刑1年確定
    ，於91年4月3日假釋出監付保護管束，於91年4月26日保護
    管束期滿執行完畢。詎被告庚○○、丙○○2人仍不思循正
    當管道，以勞力換取金錢，竟共同基於意圖為自己不法所有
    之搶奪概括犯意聯絡，計畫搶奪婦女之皮包，且為求日後搶
    奪犯行不被查獲，其2人乃先共同基於意圖為自己不法所有
    之竊盜概括犯意聯絡，先於如附表五所示之時、地，以該附
    表所示之方法，連續竊得如附表五所示之自用小客車之車牌
    後，懸掛於庚○○所駕駛之自用小客車上，再由庚○○駕駛
    該車於附表六所示之時、地，連續以附表六所示之方法，搶
    得如附表六所示之財物。案經新竹縣警察局竹北分局報告偵
    辦。
二、證據並所犯法條：
（一）被告丙○○於警詢及偵查中之自白及具結證述。
（二）被害人彭徐粉嬌、莊岳璁、黃琳雅、郭雅玲、孫秀英、莊
      婉媚、彭秋蓉、徐月霞、張美玉、江美玲於警詢之指訴及
      證人葉鍾秀珍、蔡淑珍、於偵查中之證述。
（三）所犯法條：經查被告庚○○、丙○○於如附表五、六所示
      之竊盜、搶奪行為時，刑法連續犯、牽連犯之規定，業於
      94 年12日以總統令修正公布刪除，並於95年7月1日施行
      ，則被告之犯行，因行為時新法業已刪除連續犯、牽連犯
      之規定，此刪除雖非犯罪構成要件之變更，但顯已影響行
      為人刑罰之法律效果，自屬法律有變更，依新法第2條第1
      項規定，比較新、舊法結果，仍應適用較有利於被告之行
      為時法律。是核被告庚○○、丙○○於如附表五、六所為
      ，均係犯刑法第321條第1項第3款之竊盜罪嫌及同法第325
      條第1項之搶奪罪嫌罪嫌。被告2人間有犯意聯絡，行為分
      擔，請論以共同正犯。又被告2人連續於附表五、六所為
      之竊盜、搶奪犯行，時間緊接、方法相同，所犯均係犯罪
      構成要件相同之罪名，顯均係基於概括犯意反覆為之，請
      各論以1罪，並均加重其刑，而被告2人所為上開2罪間，
      有方法、結果之牽連關係，請從1重罪處斷。另被告2人前
      均受有期徒刑執行完畢（有刑案資料查註紀錄表附卷可稽
      ），5年內再犯本件有期徒刑以上之罪，請均論以累犯，
      並均加重其刑。
三、併案之案件：上揭犯罪事實與臺灣苗栗地方法院檢察署檢察
    官於95年10月2日以95年度偵字第4463號、第4572號、第470
    4號向臺灣新竹地方法院追加起訴（現由該院信股以95年度
    訴字第771號審理中）之犯罪事實，有連續犯之裁判上1罪關
    係。
    此  致
臺灣新竹地方法院
中    華    民    國    95    年    11    月    10    日
                        檢  察  官  詹  昭  書
附表五：
 ┌──┬───┬──────┬────────────┐
 │編號│被害人│ 犯罪時地   │犯 罪 實 施 方 式       │
 ├──┼───┼──────┼────────────┤
 │1   │莊岳璁│95年5月28日 │庚○○、丙○○共同竊取莊│
 │    │      │，在桃園縣觀│岳璁所有F2-2236 號自用小│
 │    │      │音鄉○○街  │客車之車牌2 面。        │
 │    │      │138號旁     │                        │
 ├──┼───┼──────┼────────────┤
 │2   │葉鍾秀│95年6月2日8 │庚○○、丙○○共同以板手│
 │    │珍    │時10分許，在│竊取車號9827-FT 號自用小│
 │    │      │桃園縣新屋鄉│客車之車牌2 面。        │
 │    │      │永安村10鄰28│                        │
 │    │      │之3號前     │                        │
 ├──┼───┼──────┼────────────┤
 │3   │張美玉│95年6月30日 │丙○○獨自以扳手竊取張美│
 │    │      │8時10分許， │玉所有之車牌號碼W2-1563 │
 │    │      │在新竹縣新豐│號自用小客車之車牌2面。 │
 │    │      │鄉上坑村1鄰 │                        │
 │    │      │坑子口132之 │                        │
 │    │      │7號前       │                        │
 └──┴───┴──────┴────────────┘
附表六：
 ┌──┬───┬──────┬────────────┐
 │編號│被害人│ 犯罪時地   │犯 罪 實 施 方 式       │
 │    │      │            │                        │
 ├──┼───┼──────┼────────────┤
 │1   │彭徐粉│95年5月23日 │庚○○駕車搭載丙○○，由│
 │    │嬌    │20時許，在新│丙○○開啟彭徐粉嬌置放於│
 │    │      │竹縣湖口鄉達│車內右前座之皮包（內有臺│
 │    │      │生路與民生路│灣企銀提款卡1張、金飾、 │
 │    │      │口          │新臺幣500元、行動電話1支│
 │    │      │            │）。                    │
 ├──┼───┼──────┼────────────┤
 │2   │黃琳雅│95年5月28日 │庚○○駕駛自用小客車懸掛│
 │    │      │12時許，在新│F2-2236號車牌，搭載陳宗 │
 │    │      │竹縣關西鎮關│文，由丙○○下車打開黃琳│
 │    │      │西國小後門中│雅之車門，搶奪置放於車內│
 │    │      │山路        │右前座上之皮包1只（內有 │
 │    │      │            │第一銀行、郵局存摺各1本 │
 │    │      │            │、中國信託銀行、荷蘭銀行│
 │    │      │            │信用卡各1張、行動電話1支│
 │    │      │            │、身分證、全民健康保險卡│
 │    │      │            │各1張、記事簿1本、新臺幣│
 │    │      │            │7,000元）。             │
 ├──┼───┼──────┼────────────┤
 │3   │郭雅玲│95年5月31日 │庚○○駕車（懸掛車牌    │
 │    │      │10時50分許，│F2-2236）搭載丙○○，由 │
 │    │      │在新竹縣竹北│丙○○下車開啟郭雅玲所駕│
 │    │      │市○○○路收│自用小客車車門，搶奪置放│
 │    │      │費停車場    │於車內右前座之皮包1個（ │
 │    │      │            │內有太陽眼鏡1付、萬泰銀 │
 │    │      │            │行、新光銀行、華南銀行、│
 │    │      │            │玉山銀行信用卡各1張、臺 │
 │    │      │            │灣銀行及郵局提款卡各1張 │
 │    │      │            │、汽車及機車駕駛執照、保│
 │    │      │            │險卡各1張、印章2枚、鑰匙│
 │    │      │            │1串。                   │
 ├──┼───┼──────┼────────────┤
 │4   │孫秀英│95年6月4日10│庚○○駕駛自用小客車（懸│
 │    │      │時許，在新竹│掛9827 -FT號車牌）搭載陳│
 │    │      │縣湖口鄉中央│宗文，由丙○○下車開啟孫│
 │    │      │街14號前    │秀英之車門，徒手搶奪孫秀│
 │    │      │            │英置於車內右前座之皮包1 │
 │    │      │            │個（內有身分證、全民健康│
 │    │      │            │保險卡、金融卡、信用卡、│
 │    │      │            │新台幣1,200 元）。      │
 ├──┼───┼──────┼────────────┤
 │5   │莊婉媚│95年6月14日 │由庚○○駕車搭載丙○○，│
 │    │      │14時50分許，│由丙○○下車開啟莊婉媚車│
 │    │      │在新竹縣竹北│門，搶奪莊婉媚置放於車內│
 │    │      │市縣○○路  │右前座上之皮包1個（內有 │
 │    │      │138號對面   │行動電話3支、桃紅色皮夾1│
 │    │      │            │個、身分證1張、郵局金融 │
 │    │      │            │卡2張、建華銀行金融卡1張│
 │    │      │            │、新臺幣8,500元）。     │
 ├──┼───┼──────┼────────────┤
 │    │      │11時40分許，│0460-KM）搭載丙○○，由 │
 │    │      │在新竹縣竹北│丙○○下車開啟彭秋蓉車門│
 │    │      │市○○○路60│，搶奪置放於車內右前座之│
 │    │      │號竹北郵局前│皮包1個（內有國民身分證 │
 │    │      │            │、全民健康保險卡、印章2 │
 │    │      │            │個、新光銀行及郵局存摺各│
 │    │      │            │1本、中國信託銀行、台新 │
 │    │      │            │銀行、玉山銀行、新光銀行│
 │    │      │            │信用卡各1張、新光銀行及 │
 │    │      │            │郵局提款卡各1張、郵票40 │
 │    │      │            │張、高速公路回數票100張 │
 │    │      │            │、新光三越百貨公司禮券  │
 │    │      │            │1,100元、太平洋百貨公司 │
 │    │      │            │禮券6,000元、大遠百禮券 │
 │    │      │            │7,000元、新臺幣2萬元）。│
 │    │      │            │                        │
 ├──┼───┼──────┼────────────┤
 │7   │蔡淑珍│95年6月23日 │庚○○駕駛自用小客車，搭│
 │    │      │15時許，在新│載被告丙○○，由丙○○下│
 │    │      │竹縣新豐鄉仁│車搶奪蔡淑珍置於車上之皮│
 │    │      │愛路中華電信│包（內有新臺幣2,000元、 │
 │    │      │營運處前    │中國信託銀行信用卡各1張 │
 │    │      │            │、新竹國際商業銀行信用卡│
 │    │      │            │、國泰世華銀行信用卡、大│
 │    │      │            │眾銀行信用卡、華僑銀行信│
 │    │      │            │用卡、安信銀行信用卡、新│
 │    │      │            │光銀行信用卡各1張、台新 │
 │    │      │            │銀行信用卡2張、富邦銀行 │
 │    │      │            │信用卡2張、綠色山莊會員 │
 │    │      │            │卡1張、臨時證1張、新工郵│
 │    │      │            │局存摺1 本、金融卡1張、 │
 │    │      │            │印鑑章1個、國泰世華銀行 │
 │    │      │            │新竹分行存摺2本、中國信 │
 │    │      │            │託銀行存摺1本、荷蘭村房 │
 │    │      │            │屋鑰匙、車卡、統一健康世│
 │    │      │            │界會員卡附卡1張、保險箱 │
 │    │      │            │辨識卡1張、保險箱鑰匙1支│
 │    │      │            │、國泰世華銀行金融卡2張 │
 │    │      │            │、全民健康保險卡1 張、禮│
 │    │      │            │券500元）。             │
 ├──┼───┼──────┼────────────┤
 │8   │徐月霞│95年6月25日 │庚○○騎重型機車，搭載陳│
 │    │      │12時10分，在│宗文，由丙○○下車搶奪徐│
 │    │      │新竹縣新豐鄉│月霞置於車上之財物（新臺│
 │    │      │鳳蓮宮附近之│幣3,000元、美金120元、國│
 │    │      │大高雄餐廳後│民身分證、行車執照、全民│
 │    │      │方停車場    │健康保險卡、金融卡各1張 │
 │    │      │            │、郵局存摺1本）。       │
 ├──┼───┼──────┼────────────┤
 │9   │江美玲│95年6月30日 │庚○○駕懸掛W2-1563 號車│
 │    │      │11時50分許，│牌之自用小客車搭載丙○○│
 │    │      │在新竹縣湖口│，由丙○○下車開啟江美玲│
 │    │      │鄉○○路與中│之車門，徒手搶奪江美玲置│
 │    │      │和街口      │放於車內右前座上之皮包（│
 │    │      │            │內有現金1萬5,000元）    │
 └──┴───┴──────┴────────────┘


司法院資訊處製作；財團法人民間司法改革基金會備份。
